【裁判字號】    90,上易,316
【裁判日期】    891214
【裁判案由】    恐嚇取財
【裁判全文】
臺灣高等法院高雄分院刑事判決          九十年度上易字第三一六號
    上  訴  人  台灣高雄地方法院檢察署檢察官
    被      告  甲○○
右上訴人因被告恐嚇取財案件，不服臺灣高雄地方法院八十九年度易字第三二０一號
中華民國八十九年十二月十四日第一審判決（起訴案號：臺灣高雄地方法院檢察署八
十九年度調偵字第二０一號），提起上訴，本院判決如左：
      主      文
上訴駁回。
      理      由
一、本案經本院審理結果，認第一審判決諭知甲○○無罪認事用法均無不當，應予維
    持，並引用第一審判決書記載之證據及理由（如附件）。
二、原判決理由欄一第二行「心忠街」，應更乙為「必忠街」，又同行第一個標點之
    後面應加「見丙○○」四字，語意方屬明確，亦應予以補乙。
三、查被告甲○○係於喝得酩丁大醉後，至告訴人丙○○之檳榔香腸攤，要丙○○烤
    兩節香腸來吃，語氣兇惡，但因被告係鄰居（按被告老家緊鄰告訴人之檳榔攤，
    現租與他人經營肉粽攤），且兩節香腸，價值不多，告訴人不以為意，即烤給被
    告吃等情，業據告訴人於本院審理時供述甚明，是告訴人當時並不因被告之語氣
    而心生畏懼，則被告之行為與刑法恐嚇取財之要件有間，原審諭知被告無罪，並
    無不合，檢察官上訴非有理由，應予駁回。
四、據上論結，應依刑事訴訟法第三百六十八條、第三百七十三條，判決如主文。
本案經檢察官鄭文貴到庭執行職務。
中    華    民    國      九十      年       三       月     十三   日
                              臺灣高等法院高雄分院刑事第九庭
                                  審判長法官  張明松
                                        法官  江泰章
                                        法官  陳吉雄
右乙本證明與原本無異。
不得上訴。
                                      書記官  沈有進
中    華    民    國      九十      年       三       月    十四    日
                                                                 Ｊ
臺灣高雄地方法院刑事判決                        八十九年度易字第三二一號
    公  訴  人  臺灣高雄地方法院檢察署檢察官
    被      告  甲○○  男三十七歲（民國○○○年○月○○日生）
                        身分證統一編號：Ｚ000000000號
                        住高雄市前鎮區○○○路三十二巷一弄三○五號二
                        樓
右列被告因恐嚇取財案件，經檢察官提起公訴（八十九年度調偵字第二○一號），本
院判決如左：
    主      文
甲○○無罪。
    理      由
一、公訴意旨略以：被告甲○○意圖為自己不法之所有，於民國八十九年一月間某日
    ，在高雄市○○○路與心忠街擺設路邊小吃，被告見有機可趁，竟上前以兇惡之
    口氣向告訴人丙○○恫嚇稱：「烤二節香腸給我吃保護費」等語，使告訴人心生
    畏懼，而烤香腸予被告食用。因認被告涉有刑法第三百四十六條第一項恐嚇取財
    罪嫌。
二、公訴人認被告涉有上開罪嫌，無非以告訴人丙○○之指訴及證人顏月蓮證稱確聽
    到被告前揭恐嚇話語為其論據。惟按犯罪事實應依證據認定之，無證據不得推定
    其犯罪事實，刑事訴訟法第一百五十四條定有明文。又認定不利於被告之事實，
    須依積極證據，苟積極證據不足為不利於被告事實之認定時，即應為被告有利之
    認定，更不必有何有利之證據，最高法院三十年上字第八一六號著有判例可資參
    照。訊據被告甲○○堅決否認有何恐嚇取財之犯行，辯稱：伊沒有恐嚇告訴人等
    語。經查：（一）案發當時被告出言恐嚇告訴人之情節，雖據告訴人指訴不移，
    且於被告告訴告訴人殺人未遂案（本院八十九年訴字第一七九七號）審理中，證
    人許世揚亦證稱：被告有叫告訴人烤二條香腸吃保護費等語相符（前揭審理卷八
    十九年九月二十一日訊問筆錄）。惟告訴人所聲請之證人徐多驥於本件偵審中均
    證稱：被告確向告訴人要了二條香腸來吃，但未說收保護費，只說要錢去向法院
    要等語明確（臺灣高雄地方法院檢察署八十九年度偵字第六一五二號卷第二十四
    頁及本院八十九年十一月三十日上午十時二十五分訊問筆錄），另告訴人聲請之
    證人顏月蓮於偵查中亦僅證稱：伊只聽到被告說切幾條香腸吃免錢等語（臺灣高
    雄地方法院檢察署八十九年度偵字第六一五二號卷第二十三頁反面），是證人與
    告訴人間之陳述內容並非一致，被告是否確有為恐嚇取財之犯行，已生疑義。
    （二）被告與告訴人案發時因偶發事件致生相互毆打等情，業據證人徐多驥於審
    理中證述：當天晚上被告在告訴人的攤子邊喝酒，被告當天可能喝多了，就亂罵
    人，包括告訴人、顏月蓮、許世揚及伊本人均被被告所罵，伊與其他人均不當一
    回事，被告向告訴人要了烤香腸二條，告訴人拿香腸給被告時向被告收錢，被告
    稱要錢去法院收，當時告訴人不理被告就去烤香腸了，後來被告要告訴人一起來
    喝酒並從後面拉告訴人之衣領，告訴人向後一甩。二人就倒下去等語綦詳。被告
    係先要了香腸後，始表示不欲付錢之意，且告訴人並無因被告之表示有何畏懼之
    意，事後尚與被告發生相互糾打情事，被告應非出於恐嚇而使告訴人交付財物，
    應至為明灼。（三）又被告與告訴人及上開證人間均屬舊識，平時亦無白吃白喝
    、欺壓鄰里之情事，此據告訴人於審理中亦陳稱：被告過去從未講過上述之話，
    當天可能是被告喝太多酒了，被告本性不錯等語屬實，是被告縱突出此言，告訴
    人亦無由立即感受威脅之感，且認被告即屬出於恐嚇之意而為。綜據上述，依前
    揭判例意旨，尚難認被告有為公訴人起訴所指之犯行，是本案自不能僅憑上開告
    訴人指訴，即推定被告確於當時有為恐嚇之犯行，此外，本院復查無其他積極證
    據足認被告有被訴恐嚇取財之犯行，是本案不能證明被告犯罪，爰為無罪之諭知
    。
據上論斷，應依刑事訴訟法第三百零一條第一項判決如主文。
中      華      民     國    八十九    年     十二     月     十四     日
                                    臺灣高雄地方法院刑事第三庭
                                        法  官  古  振  暉
右乙本證明與原本無異。
如不服本判決，應於判決送達後十日內，向本院提出上訴狀。
                                        書記官  馮  欽  鳳
中    華    民    國      八十九      年      十二      月      十九    日


司法院資訊處製作；財團法人民間司法改革基金會備份。
